臺灣士林地方法院民事裁定
111年度消債清字第1號
債  務  人  陳舜堅  



代  理  人  陳湘傳律師
            郭宜甄律師
            賴思仿律師
上列當事人聲請清算事件，本院裁定如下：
    主  文
債務人陳舜堅於中華民國一百一十年七月十九日所提更生方案應
不予認可。
債務人陳舜堅自中華民國一百一十一年四月二十七日十七時起開
始清算程序。
命司法事務官進行本件清算程序。
    理  由
一、按債權人會議可決更生方案時，應有出席已申報無擔保及無
    優先權債權人過半數之同意，而其所代表之債權額，並應逾
    已申報無擔保及無優先權總債權額之二分之一。法院得將更
    生方案之內容及債務人財產及收入狀況報告書通知債權人，
    命債權人於法院所定期間內以書面確答是否同意該方案，逾
    期不為確答，視為同意。同意及視為同意更生方案之已申報
    無擔保及無優先權債權人過半數，且其所代表之債權額，逾
    已申報無擔保及無優先權總債權額之二分之一時，視為債權
    人會議可決更生方案。更生方案未依前2條規定可決時，除
    有第12條、第64條規定情形外，法院應以裁定開始清算程序
    ，消費者債務清理條例（下稱消債條例）第59條第1項、第6
    0條第1項、第61條第1項分別定有明文。次按下列情形，視
    為債務人已盡力清償：(一)債務人之財產有清算價值者，加
    計其於更生方案履行期間可處分所得總額，扣除自己及依法
    應受其扶養者所必要生活費用後之餘額，逾十分之九已用於
    清償。(二)債務人之財產無清算價值者，以其於更生方案履
    行期間可處分所得總額，扣除自己及依法應受其扶養者所必
    要生活費用後之餘額，逾五分之四已用於清償，消債條例第
    64條第2項第3款、第64條之1亦有明文。末按法院裁定不認
    可更生方案時，應同時裁定開始清算程序。對於不認可更生
    方案之裁定提起抗告者，前項開始清算程序之裁定，並受抗
    告法院之裁判。第1項裁定確定時，始得進行清算程序，消
    債條例第65條規定甚明。又法院開始清算程序之裁定，應載
    明其年、月、日、時，並即時發生效力；法院開始更生或清
    算程序後，得命司法事務官進行更生或清算程序，必要時得
    選任律師、會計師或其他適當之自然人或法人一人為監督人
    或管理人。復為消債條例第83條第1項、第16條所明定。
二、經查：
  ㈠本件債務人有不能清償債務情事，前向本院聲請更生，經本
    院以109年度消債更字第167號裁定自民國110年2月25日17時
    起開始更生程序，復經本院司法事務官以110年度司執消債
    更字第36號進行更生程序。查本件更生程序進行中，債務人
    於110年7月19日就其無擔保及無優先權債權總額新臺幣（下
    同）266萬3,002元，提出每月1期、每期清償7,094元，清償
    總額為51萬768元（計算式：7,094×72＝510,768）之更生方
    案（下稱系爭更生方案，見本院110年度司執消債更字第36
    號卷，下稱司執消債更字卷，第126頁），經本院司法事務
    官限期命各債權人以書面確答是否同意系爭更生方案，台北
    富邦商業銀行股份有限公司、花旗（台灣）商業銀行股份有
    限公司、台新國際商業銀行股份有限公司、日盛國際商業銀
    行股份有限公司、合作金庫資產管理股份有限公司均具狀表
    示不同意（見司執消債更字卷第159頁至第164頁），至聯邦
    商業銀行股份有限公司、滙誠第二資產管理股份有限公司、
    元大國際資產管理股份有限公司、中華電信股份有限公司臺
    灣北區電信分公司逾期未表示意見，故無擔保及無優先權債
    權人過半數已不同意系爭更生方案等情，業經本院依職權調
    取上開卷宗核閱無訛，故債務人所提之系爭更生方案未能依
    消債條例第60條規定視為債權人會議可決，是應審究者即為
    債務人所提之系爭更生方案是否合於消債條例第64條所定之
    要件，而得逕予認可。
  ㈡本件債務人於更生程序進行期間，任職於穴吹東海保全股份
    有限公司，每月實領薪資為3萬1,675元，此外，債務人名下
    尚有2份有效保單，保單解約金共計24萬5,360元（計算式：
    170,200元＋75,160元＝245,360元），此有薪資單、新光人壽
    保險股份有限公司109年8月25日民事陳報狀、國泰人壽保險
    股份有限公司109年9月2日國壽字第1090090245號函及附件
    在卷可稽（見司執消債更字卷第128頁，本院109年度消債更
    字第167號卷，下稱消債更字卷，第88頁至第92頁）。又債
    務人自陳除其個人每月必要生活費用依110年度臺北市每人
    每月最低生活費1.2倍即2萬1,202元外，尚須扶養入監服刑
    之母親，然債務人母親已於110年5月23日執行期滿出監，且
    債務人母親分別於107至108年間受領生存保險金125萬元、1
    2萬5,000元，並自110年8月起每年固定受領保險給付12萬5,
    000元，此有新光人壽保險股份有限公司109年12月29日、11
    0年5月11日民事陳報狀及附件（見消債更字卷第116頁至第1
    17頁，司執消債更字卷第91頁至第92頁），足證債務人母親
    具有一定資力，無受債務人扶養之必要，且經本院司法事務
    官通知，債務人亦未能舉證說明有扶養母親之必要，並拒絕
    修改更生方案，故扶養母親費用部分不予採納。是債務人每
    月可處分所得餘額應有1萬474元（計算式：31,675元－21,20
    1元＝10,474元）可供清償，依此計算，於更生方案履行期間
    ，債務人可處分所得餘額共計75萬4,128元（計算式：10,47
    4元×72期＝754,128元），加計債務人之保單解約金24萬5,36
    0元之清算價值，則債務人於更生方案履行期間，可供清償
    債務之總額為99萬9,488元（計算式：754,128元＋245,360元
    ＝999,488元）。惟債務人提出之系爭更生方案還款總額僅51
    萬768元，清償成數未達十分之九，實難認債務人有依其個
    人收入、生活狀況，盡清償之能事。從而，依其收入及財產
    狀況，自難認系爭更生方案之條件已符合消債條例第64條之
    1第1款之要件。
三、綜上，本件債務人所提之系爭更生方案既未能依消債條例第
    59條、第60條之規定經債權人會議或書面決議之可決，復不
    符消債條例第64條之1盡力清償之情形，自難依消債條例第6
    4條第1項予以認可，且本院司法事務官已依消債條例第61條
    第2項規定，使債務人及債權人有陳述意見之機會。故債務
    人所提之系爭更生方案應不予認可，依消債條例第61條第1
    項之規定，同時裁定開始清算程序，並命司法事務官進行本
    件清算程序。
四、爰裁定如主文。
中　　華　　民　　國　　111 　年　　4 　　月　　27　　日
                  民事第三庭  法  官  劉育琳
以上正本係照原本作成。　　　　　　　　　  
開始清算程序之裁定不得抗告。如不服更生方案不予認可之裁定
，應於裁定送達後10日內，以書狀向本院提出抗告，並繳納抗告
費新臺幣1,000 元。
中　　華　　民　　國　　111 　年　　4 　　月　　27　　日
                              書記官  邱勃英